【裁判字號】    89,訴,35
【裁判日期】    900319
【裁判案由】    遺產稅
【裁判全文】
臺中高等行政法院裁定                                八十九年度訴字第三五號
    原      告  甲○○
    代  表  人  乙○○
    訴訟代理人  何意棻
右當事人間因遺產稅等事件，提起行政訴訟，本院裁定如左︰
    主  文
原告之訴駁回。
訴訟費用由原告負擔。
    理      由
一、按提起撤銷訴訟，須以經過訴願為其前提，其未經過訴願程序，遽行提起行政訴
    訟，自非法之所許，此觀行政訴訟法第四條第一項規定甚明；另按公法上之爭議
    ，原則上雖得提起行政訴訟，惟如法律別有規定者，從其規定；又訴訟事件不屬
    行政法院之權限者，行政法院應以裁定駁回之，此觀行政訴訟法第二條、第一百
    零七條第一項第一款之規定自明。關於公法上侵權行為所生之損害賠償請求權，
    因國家賠償法第十二條規定，應適用民事訴訟程序辦理，故此類訴訟，除有行政
    訴訟法第七條規定得於提起其他訴訟同一程序中，合併請求損害賠償外，應循民
    事訴訟程序救濟，不適用行政訴訟法第八條之給付訴訟。
二、本件原告因遺產稅等事件，具狀提起行政訴訟略謂：原告之父蘇竹籃於民國（下
    同）八十三年四月二十四日死亡，被告機關違背職務，不調查被繼承人蘇竹籃之
    遺產稅；又圖利原告之兄弟蘇懇切、蘇懇瑞、蘇懇榮三人逃漏贈與稅，捏造係原
    告之母蘇林丁賀於八十二年五月十三日贈與原告現金新台幣（下同）八、一二四
    、一二三元，又於八十三年五月十八日贈與其子女蘇懇切等九人（包含原告）現
    金，每人各九○萬元，共計八一○萬元，逃漏贈與稅，並要其無辜子女強制代繳
    該贈與稅及其罰鍰，爰訴請撤銷被告機關核發上開遺產稅、贈與稅及其罰鍰之行
    政處分。另被告誣蔑原告檢舉原告之父蘇竹藍逃漏贈與稅，陷原告於不義，應彌
    補原告被羞辱及名譽損失，爰請求被告賠償原告九千二百六十萬元等語。
三、關於原告請求撤銷有關遺產稅等行政處分部分，經查：(一)原告之父蘇竹籃於八十
    三年四月二十四日死亡，其繼承人依限申報遺產稅，經被告機關核定遺產總額一
    ○、八一七、六○○元，應納遺產稅額二九四、○六○元，納稅義務人於八十四
    年四月二十五日繳納，並未申請復查，該遺產稅之課徵已告確定。(二)原告之母蘇
    林丁賀於八十二年五月十三日贈與原告現金八、一二四、一二三元，未依規定辦
    理申報，經被告機關核課贈與稅一、四一三、四八六元並裁處罰鍰一、四一三、
    四○○元，蘇林丁賀不服，申請復查，又於八十四年三月二十日撤回復查之申請
    。嗣因蘇林丁賀無財產可供執行，被告機關改以受贈人即原告為納稅義務人，原
    告並未申請復查，此部分贈與稅及其罰鍰原已告確定。惟其中罰鍰部分，經被告
    機關所屬大屯稽徵所於八十五年八月六日，以中區國稅大屯徵第八五○○一三九
    六一號函，通知原告，略以贈與稅違章罰鍰法無明文可改以受贈人為納稅義務人
    ，乃註銷該改以原告為罰鍰繳納人之行政處分，有上開函文附卷可稽。(三)蘇林丁
    賀又於八十三年五月十八日贈與其子女蘇懇切等九人（含原告）現金每人各九○
    萬元，共計八一○萬元，未依規定辦理申報，被告機關除核課贈與稅一、四○六
    、二五○元外，並裁處罰鍰一、四○六、二○○元，蘇林丁賀不服，申請復查，
    經被告機關駁回復查之申請，因蘇林丁賀君未依規定提起訴願而告確定。嗣因蘇
    林丁賀未繳納稅款亦無財產可供執行，被告機關乃以受贈人蘇懇切等九人為納稅
    義務人，並以受贈財產之價值比例，重新發單補徵贈與稅，原告未申請復查業已
    確定，其餘蘇懇切等八人不服，申請復查、訴願均未獲變更，亦未提起再訴願，
    該案業已確定，惟其中罰鍰部分，亦經被告機關所屬大屯稽徵所於八十五年八月
    六日，以中區國稅大屯徵第八五○○一三九六一號函，以前開(二)項所示同一理由
    ，註銷該改以原告為罰鍰繳納人之行政處分，並有該公函附卷可按等情，已據被
    告機關答辯陳明在卷，並經本院調閱相關卷宗審認屬實，原告對此亦不爭執，均
    堪採信。綜上所述，原告請求撤銷上開行政處分，其本人均未提起訴願，足見本
    件訴訟尚未經過合法之訴願程序，依首開說明，其撤銷訴訟顯不合法，應予駁回
    。
四、至於原告請求損害賠償部分，係主張被告誣蔑其檢舉其父蘇竹藍逃漏贈與稅，陷
    其於不義，應彌補其被羞辱及名譽損失，請求損害賠償等情，核其性質為國家賠
    償之性質，此類訴訟除有行政訴訟法第七條規定得於提起其他訴訟同一程序中，
    合併請求損害賠償外，應循民事訴訟程序救濟，不適用行政訴訟法第八條之給付
    訴訟。本件依原告起訴之聲明所載（見本院八十九年十二月七日準備程序筆錄）
    ，原告對於其主張之上開名譽受損等事實，並未於本訴中同時提起行政訴訟，其
    欲逕行請求損害賠償，應循民事訴訟程序救濟，乃逕向本院起訴，自非屬行政法
    院之權限，依首揭行政訴訟法第一百零七條第一項第一款之規定，應駁回原告之
    訴訟。
五、依行政訴訟法第一百零七條第一項第十款、第一款、第一百零四條、民事訴訟法
    第九十五條、第七十八條，裁定如主文。
中    華    民    國     九十        年      三      月      十九       日
                    臺 中 高 等 行 政 法 院  第 三 庭
                                審 判 長 法  官      王  茂  修
                                         法  官      莊  金  昌
                                         法  官      許  金  釵
右正本證明與原本無異。
如不服本裁定，應於裁定送達後十日內以書狀敘明理由，經本院向最高行政法院提起
抗告（須依對造人數附具繕本）；並應預繳送達用雙掛號郵票拾份（每份三十四元）。
中    華    民    國     九十        年      三      月      廿一       日
                                         法院書記官  李  孟  純


司法院資訊處製作；財團法人民間司法改革基金會備份。
